【裁判字號】    95,財管,3
【裁判日期】    950630
【裁判案由】    指定遺產管理人
【裁判全文】
臺灣士林地方法院民事裁定               95年度財管字第3號
聲  請  人  國家安全局
法定代理人  乙○○
代  理  人  胡志彬律師
聲請人聲請指定被繼承人甲○○之遺產管理人事件，本院裁定如
下
    主      文
指定財政部國有財產局臺灣北區辦事處為被繼承人甲○○（男，
民國前24年3 月25日生，生前曾設籍臺北州七星郡士林街士林
129 番地，死亡日期不詳。）之遺產管理人。
准對被繼承人甲○○之大陸地區以外之繼承人為承認繼承之公示
催告。
被繼承人甲○○之大陸地區以外之繼承人，應自前項公示催告最
後登載新聞紙之日起壹年貳月內承認繼承。上述期限屆滿，無大
陸地區以外之繼承人承認繼承時，被繼承人甲○○之遺產，於清
償債權、交付遺贈物，並依法移交遺產於大陸地區之繼承人後，
如有賸餘即歸屬國庫。
    理      由
一、按大陸地區人民繼承臺灣地區人民之遺產，應於繼承開始起
    三年內以書面向被繼承人住所地之法院為繼承之表示；又前
    條第一項之遺產事件，其繼承人全部為大陸地區人民者，除
    應適用第六十八條之情形者外，由繼承人、利害關係人或檢
    察官聲請法院指定財政部國有財產局為遺產管理人。臺灣地
    區與大陸地區人民關係條例第66條、第67條之1 分別定有明
    文。次按繼承開始時，繼承人有無不明，而無親屬會議或親
    屬會議未於一個月內選定遺產管理人者，利害關係人得聲請
    法院選任遺產管理人，並由法院依公示催告程序，定六個月
    以上之期限，公告繼承人，命其於期限內承認繼承。民法第
    1177條、第1178條第1 項、第2 項規定甚明。
二、聲請意旨略以：緣甲○○為民國前24年3 月25日生，依鈞院
    93年度財管字第64號選任失蹤人財產管理人事件之裁定，業
    認定甲○○確已死亡；又依甲○○於日據時期之戶口調查簿
    記載，甲○○之父為張松，於明治24年11月30日死亡，由甲
    ○○「戶主相續」，母劉氏蝦於明治43年2 月3 日死亡，配
    偶黃氏匏先於甲○○死亡，長女張氏玉梅於昭和10年3 月20
    日死亡（未婚，先於甲○○死亡），甲○○之繼承人應為第
    一順位繼承人之直系血親卑親屬之張文政。又張文政及其配
    偶劉玉秀（即張玉秀）、長子張耀仁、次子張世忠、三子張
    華昌於民國37年遷至大陸遼寧省，未曾返臺，張文政於61年
    11月10日死亡，曾於遼寧省錦州市六五後方醫院任中校、外
    科主任，為大陸地區人民，其配偶劉玉秀、長子張耀仁、次
    子張世忠、三子張華昌亦均為大陸地區人民。聲請人因局本
    部磐安營區坐落範圍使用之臺北市○○區○○段4 小段313
    、321 、322 、323 、324 、332 、343 、344 、345 、
    346 、382 、384 、385 、386 、387 、389 等地號土地，
    登記之土地所有權人為甲○○，其中40603 建號之建物部分
    坐落於同地段343 、344 、382 、387 、389 地號土地上，
    聲請人為上開土地之使用者，且為辦理上開土地徵購作業，
    於本事件有利害關係，爰依臺灣地區與大陸地區人民關係條
    例第67條之1 第1 項及民法第1178條之規定，以利害關係人
    之地位提出本件聲請，請准裁定指定財政部國有財產局臺灣
    北區辦事處為被繼承人甲○○之遺產管理人等語，並提出土
    地登記謄本、日據時期戶口調查簿謄本、戶籍謄本及本院93
    年度財管字第64號裁定及確定證明書影本等為證。
三、經查，聲請人主張之上開事實，業據提出土地登記謄本、日
    據時期戶口調查簿謄本、戶籍謄本及本院93年度財管字第64
    號裁定及確定證明書影本等為證，並經本院調閱本院93年度
    財管字第64號案卷查核無訛，堪認被繼承人甲○○確已死亡
    。被繼承人之一親等直系血親卑親屬張玉梅、張文政均已死
    亡，現存之二親等直系血親卑親屬為張耀仁、張世忠、張華
    昌等3 人，其3 人均為大陸地區人民，被繼承人在臺並無其
    他繼承人，聲請人為被繼承人所有上開土地之使用人，自有
    法律上之利害關係而得為本件聲請。茲依臺灣地區與大陸地
    區人民關係條例第67條之1 規定，指定財政部國有財產局臺
    灣北區辦事處為被繼承人之遺產管理人，並依法對於被繼承
    人之大陸地區以外之繼承人為承認繼承之公示催告，爰裁定
    如主文所示。
中    華    民    國    95    年    6     月    30    日
                  家事法庭  法  官  陳文通
以上正本證明與原本無異。
如對本裁定抗告，應於裁定送達後10日內向本院提出抗告狀。
中    華    民    國    95    年    6     月    30    日
                            書記官  劉奕湘


司法院資訊處製作；財團法人民間司法改革基金會備份。
